【裁判字號】    88,訴,1285
【裁判日期】    890104
【裁判案由】    偽造文書等
【裁判全文】
臺灣臺南地方法院刑事判決              八十八年度訴字第一二八五號
    公  訴  人  臺灣臺南地方法院檢察署檢察官
    被      告  乙○○
右列被告因偽造文書等案件，經檢察官提起公訴（八十八年度偵字第九六六九、一０
００二號)，本院判決如左：
    主  文
乙○○連續意圖為自己不法之所有，而侵占業務上所持有之物，處有期徒刑壹年。又
行使偽造私文書足以生損害於公眾或他人，處有期徒刑壹年、應執行有期徒刑壹年拾
月。
偽造之吳碧容印章壹只及代辦汽車過戶委託書上吳碧容印文壹只均沒收。
    事  實
一、乙○○任職於南陽實業股份有限公司（以下簡稱南陽公司）台南營業所擔任汽車
    銷售業務員，基於意圖為自己不法所有之概括犯意利用其職務上收款，銷售等機
    會先於民國八十七年間以代客戶鄭宗傑繳付汽車保險金之藉口，向鄭宗傑收取汽
    車保險費新台幣（下同）八千一百九十元並侵吞入已。復於八十八年四月間向客
    戶黃孟主收取購車款及保險費共八十五萬六百二十二元並侵吞入己。嗣又於同月
    某日以代客戶鄭福仁繳付汽車保險金為名，向鄭福仁收取二萬六千六百九十一元
    後侵占入己。
二、乙○○又基於意圖為自己不法所有之概括犯意，於八十八年四月四日，向薛丁財
    詐稱可用員工優惠價格購買汽車，但汽車須以其母親之名義登記，待過戶滿一年
    後再過戶予薛丁財，使薛丁財陷於錯誤而交付汽車價款七十萬元一千八百元予乙
    ○○，詎乙○○於購得汽車後並未將車立即交付薛丁財，而係將車辦理六十七萬
    五千元之汽車貸款後再將汽車交付薛某，使薛某遭受須繳付貸款之損失。同年月
    十六日乙○○又以公司業務員身分，向吳碧容詐稱其所購Ｄ五－八七一二號自小
    客車已行駛一千公里需保養為藉口，取得該車證件並將車開走隨即以預先留存之
    吳碧容身分證影本及該車證件並偽刻吳碧容印章並偽造代辦車輛過戶委託書，持
    之前往高立汽車商行委由不知情之負責人丙○○將該車辦理過戶為乙○○名下，
    足以生損害於吳碧容及汽車監理機關對於車籍管理之正確性。嗣乙○○又持新辦
    理過戶之汽車文件，至不知情之金冠當舖借款三十一萬元，並將該車設定動產抵
    押予金冠當舖，同年六月卅日，因乙○○遲未還錢經金冠當舖實施動產抵押權取
    回該車時，被害人吳碧容始悉上情。
三、案經南陽公司及吳碧容分別訴由台南市警察局第二分局報請臺灣臺南地方法院檢
    察署檢察官偵查起訴。
    理  由
一、右開事實訊據被告乙○○坦承不諱，核與被害人即告訴人南陽公司代理人甲○○
    及吳碧容、薛丁財於偵查中指訴情節相符，並經證人黃孟主、丙○○、顏昭正分
    別證述屬實，復有存證信函影本二紙，慶豐商業銀行貸款契約書影本一份，切結
    結書影本一份、嘉義區監理所汽車過戶資料影本一份、金冠當舖收當物品日報表
    影本一份附卷佐證，被告自白核與事實相符被告罪證明確，犯行已可認定。
二、核被告乙○○侵吞客戶鄭宗傑、黃孟主、鄭福仁汽車保險金之犯行係觸犯刑法第
    三百卅五條第一項之侵占罪，其侵吞黃孟主之車款部分，係觸犯同法第三百三十
    六條第二項之業務侵占罪，被告此部分犯行與侵占黃孟主之保險金部分有方法結
    果之牽連關係，應從一重論以業務侵占罪又被告多次侵占犯行，時間密接，所犯
    之罪基本構成要件相同，顯係出於概括之犯意為之，依法應論以連續犯業務侵占
    一罪並加重其刑。又被告偽刻吳碧容印章利用不知情之丙○○代為辦理汽車過戶
    手續，其偽造車輛過戶委託書並進而行使公務員登載不實，係同時觸犯使公務員
    登載不實及行使偽造私文書罪之間接正犯，上開二罪並應從一重論以行使偽造私
    文書罪，被告偽造印章印文為偽造私文書之階段行為，又偽造私文書之低度行為
    應為行使之高度行為所吸收，均不另論。又被告兩次詐欺犯行，也是時間緊接，
    所犯罪名相同，亦顯係出於概括之犯意為之為連續犯，應以一罪論並加重其刑，
    又被告所犯詐欺罪與行使偽造私文書兩罪有方法結果之牽連關係，應從一重論以
    行使偽造私文書罪（起訴書誤引為詐欺罪名，顯屬誤引，併為明），被告所犯
    業務侵占及行使偽造私文書兩罪間犯意各別應分論併罰，爰審酌被告犯罪動機、
    目的、手段、犯罪所生危害及犯罪後坦承犯行等情狀，分別量處如主文所示之刑
    ，並依法定其應執行之刑，用示懲儆。
三、被告所偽刻之吳碧容印章乙只及車輛過戶委託書上吳碧容印文乙只，應依刑法第
    二百十九條宣告沒收。
據上論斷，應依刑事訴訟法第二百九十九條第一項前段，刑法第十三條、第二百十條
、第二百十六條、第三百三十六條第二項、三百三十九條第一項、第五十五條前段、
第五十六條、第五十一條第五款、第二百十九條，罰金罰鍰提高標準條例第一條前段
、第二條，判決如主文。
本案經檢察官王誠到庭執行職務
中    華    民    國      八十九      年      元       月       四      日
                                  臺灣臺南地方法院刑事第一庭
              法  官  何  清  池
右正本證明與原本無異。
如不服本判決，應於判決送達後十日內，向本院提出上訴狀。
                                          書記官  翁  初  男
中    華    民    國      八十九      年      元       月       五      日
附錄本案論罪科刑法條全文：
刑法第二百十條：
偽造、變造私文書，足以生損害於公眾或他人者，處五年以下有期徒刑。
刑法第二百十六條:
行使第二百十條至第二百十五條之文書者，依偽造、變造文書或登載不實事項或使登
載不實事項之規定處斷。
刑法第三百三十三條第二項:
對於業務上所持有之物，犯前條第一項之罪者，處六月以上五年以下有期徒刑，得併
科三千元以下罰金。
刑法第三百三十九條第一項:
意圖為自己或第三人不法之所有，以詐術使人將本人或第三人之物交付者，處五年以
下有期徒刑、拘役或科或併科一千元以下罰金。


司法院資訊處製作；財團法人民間司法改革基金會備份。
